臺灣高等法院高雄分院民事裁定　　　　　100年度抗字第116號
抗　告　人　李國祥　
上列抗告人因與相對人江旭芬間聲明異議事件，對於民國100 年
4 月12日臺灣高雄地方法院100 年度執事聲字第59號所為裁定提
起抗告，本院裁定如下：
    主  文
抗告駁回。
抗告程序費用由抗告人負擔。
    理  由
一、抗告意旨略以: 伊聲請執行相對人之動產，皆非強制執行法
    所定之貴重物品，經執行法院囑託鑑價後，已依動產鑑價收
    費標準繳納新臺幣（下同）1,200 元，嗣鑑價公司通知須再
    補繳2,800 元，顯係濫行收費，執行法院竟未依職權核減，
    或更換鑑價公司，反逕以伊未補繳鑑價費，致執行程序不能
    進行為由，裁定駁回強制執行之聲請，自有違誤，爰抗告求
    予廢棄原裁定。
二、按查封物為貴重物品而其價格不易確定者，執行法院應命鑑
    定人鑑定之。執行法院因債權人或債務人之聲請，或認為必
    要時，應依職權於拍賣前預定拍賣物之底價，並得酌定保證
    金額，命應買人於應買前繳納之。未照納者，其應買無效。
    執行法院定底價時，應詢問債權人及債務人之意見，但無法
    通知或屆期不到場者，不在此限。強制執行法第62條、第70
    條第1 、2 項分別定有明文。至於底價之鑑定，由執行法院
    命鑑定人為之，鑑定人之選任及鑑定辦法，準用民事訴訟法
    關於鑑定之一般規定（參照強制執行法第44條）。又強制執
    行程序如有債權人於執行程序中應為一定必要之行為，無正
    當理由而不為，經執行法院再定期限命為該行為，無正當理
    由逾期仍不為，或執行法院命債權人於相當期限內預納必要
    之執行費用而不預納，致不能進行時，執行法院得以裁定駁
    回其強制執行之聲請，強制執行法第28條之1 定有明文。蓋
    民事強制執行程序之進行，恆須債權人為一定之行為或預納
    必要之執行費用，否則強制執行程序即難以進行或續行，倘
    債權人並無正當理由者，執行法院自得駁回債權人強制執行
    之聲請。所謂「必要之執行費用」係指執行法院於查封後命
    債權人預納之鑑價費、勘測費、登報費等費用而言。
三、本件抗告人執原法院97年度司執字第105208號債權憑證（即
    相對人應給付抗告人38萬元，及自95年12月14日起至清償日
    止，按年息百分之六計算之利息）為執行名義，對相對人住
    所即營業處所莎蔓服飾行，即高雄市○○區○○路142 號房
    屋內之所有動產在上開債權範圍內為強制執行之聲請，執行
    法院於民國99年11月23日至現場實施查封後，扣得服飾（PO
    LO衫、衣服、褲子）一批264 件（明細詳如執行卷動產查封
    物品清單）、腳踏車乙台含其配備組及模特兒架16組（另冷
    氣及卡拉OK組嗣因遭搬離保管處所未予鑑估），執行法院囑
    託華淵鑑價股份有限公司（下稱華淵公司）鑑估上開價格，
    華淵公司於100 年1 月17日以「本案鑑估項目約有七項之多
    ，每項次之數量繁多，且是新品服飾，及模特兒架，本公司
    因成本考量此鑑估案件鑑價費需收4,000 元，扣除抗告人自
    行匯款之1,200 元後，應再補繳2,800 元」。執行法院遂於
    100 年1 月20日發函命抗告人應於文到3 日內補正，抗告人
    嗣於100 年1 月26日以鑑價費用超出收費標準，顯係溢收為
    由聲明異議，經原法院裁定駁回其異議。此經本院核閱執行
    卷查明屬實。經查，原法院民事執行處業務委託鑑定估價須
    知之鑑價收費標準表，其中第2 條關於動產之鑑定費用，原
    則上每一委託案件收取1,200 元。惟如性質特殊，數量龐大
    ，種類繁多，鑑定須專業或費時者，除收取各該費用外，得
    報經承辦法宮或司法事務官核可後，酌予加收鑑定費。足見
    ，並非所有動產鑑價費用，不論案件繁簡，一律以1,200 元
    計收，仍應視具體個案情節決定收費金額。本件抗告人係指
    封相對人經營之服飾行內之所有動產，其中服飾皆為新品，
    種類款式均有不同，數量確屬繁多，尚需訪查個別品牌之市
    場價格、鑑定人員交通支出，彙整調查資料製作報告，始能
    核實評估價值。故執行法院衡諸上情，認鑑價公司因需花費
    更多時間及人力調查服飾品牌等相關資訊，所需成本提高而
    酌加之鑑定費用有其必要，且合於鑑定估價須知之第2 條第
    2 項規定，而駁回抗告人之聲請及聲明異議，核無違誤。抗
    告人雖稱上開服飾均購自台北市五分埔批發市場，非進口服
    飾云云，惟為相對人所否認，則兩造對於該批服飾之價值，
    既有爭執，執行法院更有參考鑑定人詳實專業鑑估憑以定拍
    賣物底價之必要，自無隨意採信抗告人片面主張之餘地。抗
    告人又執另案動產拍賣公告係以現場口頭出價之方式拍賣，
    據為主張本件無鑑定必要云云，然查，該案查扣之動產為電
    器、家具，有明確之品牌、型號，種類和數量有客觀之市價
    得以衡量，難和本案等同視之，自難據此比附認定本件無鑑
    定之必要。綜上所述，華淵公司以4,000 元計收本件鑑價費
    用，經審酌本件動產查扣種類、數量及情節，評估其鑑價成
    本，核屬適宜且必要之合理費用，抗告人於執行法院核可華
    淵公司之收費後，仍拒不補繳，致後續強制執行程序無從進
    行，揆諸首開說明，原裁定因而駁回其強制執行之聲請，於
    法即無不合，抗告意旨指摘原裁定不當，求予廢棄，非有理
    由，應予駁回。
據上論結，本件抗告為無理由，依強制執行法第30條之1 ，民事
訴訟法第495 條之1 第1 項、第449 條第1 項、第95條、第78條
，裁定如主文。
中    華    民    國  100     年    5     月    23    日
                            民事第六庭
                                審判長法官  許明進
                                法      官  徐文祥
                                法      官  蘇姿月
以上正本證明與原本無異。
本件不得再抗告。
中    華    民    國  100     年    5     月    23    日
                                書  記  官  鄭翠芬